臺灣高等法院臺南分院刑事判決
111年度交上易字第478號
上  訴  人  臺灣臺南地方檢察署檢察官
被      告  張克東


                    
                      
上列上訴人因被告公共危險案件，不服臺灣臺南地方法院111年
度交易字第748號中華民國111年7月28日第一審判決（起訴案號
：臺灣臺南地方檢察署111年度營偵字第1338號），提起上訴，
本院判決如下：
    主  文
原判決所處之刑部分撤銷。
張克東吐氣所含酒精濃度達每公升零點二五毫克以上而駕駛動力
交通工具，累犯，處有期徒刑玖月。
    事  實
一、張克東前因公共危險案件，經臺灣臺南地方法院以108年度
    交簡字第1430、2110號判決，分別判處有期徒刑6月、6月，
    併科罰金新臺幣(下同)2萬元，並以108年度聲字第2285號裁
    定應執行有期徒刑10月確定；又因公共危險案件，經臺灣臺
    南地方法院以108年度交易字第874號判決判處有期徒刑8月
    確定，經接續執行後，於民國110年3月19日縮刑期滿執行完
    畢。仍於111年5月21日下午6時許，在臺南市○○區某檳榔攤
    購買啤酒後，駕駛車牌號碼000-0000號自用小客車上路欲返
    回其住處，途中一邊駕車一邊飲用啤酒，而於同日晚間7時2
    1分前某時，飲用酒類後吐氣所含酒精濃度已達每公升0.25毫
    克以上，已達不能安全駕駛動力交通工具之程度，竟仍基於酒
    後不能安全駕駛動力交通工具而駕駛之犯意，繼續行駛於道
    路上，嗣於同日晚間7時5分許，駕車行經臺南市東山區新東
    路2段與鳳安街口時，因行車不穩，車身左右搖晃，而為警
    攔查，當場對其施以吐氣酒精濃度測試，於同日晚間7時21分
    許，測得其呼氣中所含酒精濃度達每公升0.96毫克，始悉上情
    。
二、案經臺南市政府警察局白河分局報告臺灣臺南地方檢察署檢
    察官偵查起訴。
    理  由
一、審判範圍：
㈠、按刑事訴訟法施行法第7條之13前段規定：中華民國110年5月
    31日修正通過之刑事訴訟法施行前，已繫屬於各級法院之案
    件，於施行後始適用修正前刑事訴訟法第348條規定。又新
    修正之刑事訴訟法第348條規定已於110年6月16日公布，依
    中央法規標準法第13條規定，自本條公布之日起算至第3 日
    起即於同年6月18日即已發生效力。換言之，於110年6月18
    日後（包括當日）繫屬於各級法院之案件，均應依修正後之
    刑事訴訟法第348條規定處理（最高法院110年度台上字第62
    11號判決意旨參照）。查修正後之刑事訴訟法第348條係規
    定：（第1項）上訴得對於判決之一部為之。（第2項）對於
    判決之一部上訴者，其有關係之部分，視為亦已上訴。但有
    關係之部分為無罪、免訴或不受理者，不在此限。（第3項
    ）上訴得明示僅就判決之刑、沒收或保安處分一部為之。本
    件原判決認定被告張克東涉犯刑法第185條之3第1項第1款駕
    駛動力交通工具而有吐氣所含酒精濃度達每公升0.25毫克以
    上罪。檢察官不服原判決，於111年8月24日提起上訴，並於
    111年9月14日繫屬於本院，此有蓋用本院收文章戳之原審法
    院111年9月13日南院武刑榮111交易748字第1110035959號函
    附卷可稽（見本院卷第3頁），依首揭規定與說明，自應適
    用修正後之刑事訴訟法第348條定其上訴範圍。而檢察官於
    本院準備程序表明僅對原判決量刑部分提起上訴，對原判決
    之犯罪事實不提起上訴（見本院卷第59頁），故本件檢察官
    上訴範圍只限於原判決量處被告之刑部分，檢察官未表明上
    訴之原判決有關認定犯罪事實、沒收部分，則不在上訴範圍
    。
㈡、至本院前引之犯罪事實部分，已據原判決認定在案，並非在
    本院審理範圍內，惟為便於檢視、理解本件案情，乃予以臚
    列記載原審認定之犯罪事實部分，併此敘明。
二、證據能力：
    按被告以外之人於審判外之陳述，雖不符刑事訴訟法第159
    條之1至第159條之4規定得為證據之情形，而經當事人於審
    判程序同意作為證據，法院審酌該言詞陳述或書面陳述作成
    時之情況，認為適當者，亦得為證據，刑事訴訟法第159條
    之5第1項定有明文。又刑事訴訟法第159條之5立法意旨，在
    於確認當事人對於傳聞證據有處分權，得放棄反對詰問權，
    同意或擬制同意傳聞證據可作為證據，屬於證據傳聞性之解
    除行為，如法院認為適當，不論該傳聞證據是否具備刑事訴
    訟法第159條之1至第159條之4所定情形，均容許作為證據，
    不以未具備刑事訴訟法第159條之1至第159條之4所定情形為
    前提。查本判決所引用之下列供述證據暨其他書證、物證，
    檢察官、被告於本院準備程序、審理時，均同意作為本案證
    據（見本院卷第61至62頁、第90頁），且於本院逐一提示後
    ，迄於言詞辯論終結前亦未聲明異議，本院審酌上開證據資
    料製作時之情況，尚無違法不當及證明力明顯過低之瑕疵，
    認以之作為證據應屬適當，而有證據能力。
三、上開犯罪事實，業據被告於警詢、偵訊、原審及本院審理時
    坦承不諱(見警卷第3至7頁；偵卷第15至16頁；原審卷第31
    頁、第34至36頁；本院卷第60頁、第89頁、第93頁)，並有
    臺南市政府警察局白河分局東山分駐所查獲公共危險(酒駕)
    酒精紀錄、財團法人臺灣商品檢測驗證中心呼氣酒精測試器
    檢定合格證書、臺南市政府警察局舉發違反道路交通管理事
    件通知單、證號查詢汽車駕駛人、車輛詳細資料報表、臺南
    市政府警察局白河分局勘查採證同意書在卷可稽(見警卷第9
    頁、第11頁、第13頁、第31至33頁、第35頁)。被告自白核
    與卷內客觀事證相符，堪以採信。綜上所述，本件事證明確
    ，被告犯行洵堪認定，自應依法論科。
四、論罪科刑之理由：
㈠、核被告所為，係犯刑法第185條之3第1項第1款駕駛動力交通
    工具而有吐氣所含酒精濃度達每公升0.25毫克以上之罪。
㈡、被告前因公共危險案件，經臺灣臺南地方法院以108年度交簡
    字第1430、2110號判決，分別判處有期徒刑6月、6月，併科
    罰金2萬元，並以108年度聲字第2285號裁定應執行有期徒刑
    10月確定；又因公共危險案件，經臺灣臺南地方法院以108
    年度交易字第874號判決判處有期徒刑8月確定，經接續執行
    後，於110年3月19日縮刑期滿執行完畢，有檢察官所提出之
    刑案資料查註紀錄表及臺灣高等法院被告前案紀錄表在卷可
    參，被告於有期徒刑執行完畢後，5年以內故意再犯本件有
    期徒刑以上之罪，為累犯，應依刑法第47條第1項規定，分
    別論以累犯，並各加重其刑。至司法院釋字第775號解釋，
    依解釋文及理由之意旨，係指構成累犯者，不分情節，一律
    加重最低本刑，於不符合刑法第59條所定要件之情形下，致
    生行為人所受之刑罰超過其所應負擔罪責之個案，不符罪刑
    相當原則、比例原則。於此範圍內，在修正前，為避免發生
    上述罪刑不相當之情形，法院就該個案應裁量是否加重最低
    本刑；依此，該解釋係指個案應量處最低法定刑、又無法適
    用刑法第59條在內減輕規定之情形，法院應依此解釋意旨裁
    量不予加重最低本刑（最高法院108年度台上字第338號、第
    976號判決意旨參照）。又法院於審酌被告是否適用累犯規
    定而加重其刑時，訴訟程序上應先由檢察官就前階段被告構
    成累犯之事實，以及後階段應加重其刑之事項，主張並具體
    指出證明方法後，法院才需進行調查與辯論程序，而作為是
    否加重其刑之裁判基礎。前階段構成累犯事實為檢察官之實
    質舉證責任，後階段加重量刑事項為檢察官之說明責任，均
    應由檢察官分別負主張及具體指出證明方法之責(最高法院1
    10年度台上大字第5660號裁定意旨參照)。起訴書已就被告
    構成累犯之上述事實及應加重其刑之情形，有所記載並指出
    有卷內刑案資料查註記錄表此一證明方法，主張被告受有期
    徒刑執行完畢後5年內，故意再犯本案法定刑為有期徒刑之
    罪，為累犯，請求依刑法第47條第1項規定加重其刑，檢察
    官顯然就被告構成累犯之事實及應加重其刑事項有所主張，
    並指出證明方法，被告於原審及本院審理時對於檢察官所提
    出之刑案資料查註紀錄表或臺灣高等法院被告前案紀錄表表
    示並無意見，於科刑辯論時亦僅請求從輕量刑或表示沒有意
    見等語(見原審卷第36頁；本院卷第94至95頁)，檢察官已盡
    其舉證責任，故本院審酌被告前案與本案均是罪質相同之酒
    後駕車公共危險犯罪，被告於前罪徒刑執行完畢後，竟未能
    有所警惕，相隔僅1年2個月，又故意再犯本案犯行，可認其
    有特別惡性及對刑罰反應力薄弱，又觀諸被告本案犯罪情節
    ，並無何情堪憫恕之情形，顯無適用刑法第59條規定予以酌
    減其刑之餘地，故被告依刑法第47條第1項規定加重法定最
    低本刑之結果，並無上開解釋所指罪刑不相當之情形，自仍
    有上開刑法第47條第1項規定之適用。
五、撤銷原判決所處之刑改判之理由：
㈠、原判決以被告涉犯刑法第185條之3第1項第1款駕駛動力交通
    工具而有吐氣所含酒精濃度達每公升0.25毫克以上之罪，事
    證明確，因予論罪科刑，固非無見。惟被告構成累犯之事實
    及應加重其刑之事項，均應由檢察官主張並具體指出證明之
    方法後，經法院踐行調查、辯論程序，方得作為論以累犯及
    是否加重其刑之裁判基礎。而衡諸現行刑事訴訟法採行改良
    式當事人進行主義，關於起訴方式，仍採取書面及卷證併送
    制度，而構成累犯之前科事實，檢察官自得依刑事訴訟法第
    264條第2項、第3項之規定，於起訴書記載此部分事實及證
    據，並將證物一併送交法院。又證據以其是否由其他證據而
    生，可區分為原始證據及派生證據。被告前案紀錄表、刑案
    資料查註紀錄表係由司法、偵查機關相關人員依憑原始資料
    所輸入之前案紀錄，並非被告前案徒刑執行完畢之原始證據
    ，而屬派生證據。鑑於直接審理原則為嚴格證明法則之核心
    ，法庭活動藉之可追求實體真實與程序正義，然若直接審理
    原則與證據保全或訴訟經濟相衝突時，基於派生證據之必要
    性、真實性以及被告之程序保障，倘當事人對於該派生證據
    之同一性或真實性發生爭執或有所懷疑時，即須提出原始證
    據或為其他適當之調查（例如勘驗、鑑定），以確保內容之
    同一、真實；惟當事人如已承認該派生證據屬實，或對之並
    無爭執，而法院復已對該派生證據依法踐行調查證據程序，
    即得採為判斷之依據(最高法院111年度台上字第3734號、第
    3143號判決意旨參照)。本件檢察官起訴書犯罪事實欄已載
    明「張克東前因酒後駕車之公共危險案件，經臺灣臺南地方
    法院以108年度交簡字第1430、2110號分別判決處有期徒刑6
    月、6月，併科罰金新臺幣2萬元，復以108年度聲字第2285
    號裁定應執行有期徒刑10月確定，於110年3月19日執行完畢
    。」等情，復於證據並所犯法條欄說明「被告曾有如犯罪事
    實欄所載之犯罪科刑及執行情形，有刑案資料查註紀錄表1
    紙在卷可按，其受徒刑之執行完畢後，5年以內故意再犯本
    件有期徒刑以上之罪，為累犯，請依刑法第47條第1項之規
    定加重其刑」等旨，並提出刑案資料查註紀錄表附於偵查卷
    為證。是檢察官已於起訴書記載被告構成累犯之前科事實及
    證據，並將證物一併送交法院，進而具體說明刑案資料查註
    紀錄表所載論罪科刑之公共危險前案資料與本案累犯之待證
    事實有關，以及釋明其執行完畢日期，並非單純空泛提出被
    告之前案紀錄而已，足見檢察官就被告構成累犯之事實，已
    為主張且具體指出證明方法。嗣經原審對臺灣高等法院被告
    前案紀錄表（所載論罪科刑之公共危險前案資料及執行完畢
    日期，均與偵查卷附刑案資料查註紀錄表相同）踐行文書證
    據之調查程序，被告於原審對此表示「沒有意見」而未予爭
    執（見原審卷第36頁），原審審判長於行科刑辯論時，檢察
    官再說明「請依累犯規定加重其刑」，主張被告構成累犯並
    應依累犯之規定加重其刑，被告對此並未有何爭執，僅請求
    從輕量刑（見原審卷第36頁），依上說明，原判決即應就被
    告構成累犯之事實，是否有必要加重其刑予以裁量，原判決
    竟謂「檢察官雖主張應加重其刑，然檢察官未舉具體事由，
    且本院審酌構成累犯之前科素行資料，已列為量刑審酌之事
    由，對被告所負罪責予以評價，並無再重複依累犯評價加重
    之必要(重複評價禁止原則）」為由，並未裁量被告是否應
    依累犯規定加重其最低本刑，僅於量刑時依刑法第57條第5
    款作為審酌事項，明顯誤解最高法院110年度台上大字第566
    0號大法庭裁定意旨，容有未洽。檢察官以原審未依累犯加
    重其刑為由提起上訴，指摘原判決不當，為有理由，自應由
    本院將原判決所處之刑部分撤銷改判，以期適法。
㈡、本院審酌，被告除上開構成累犯之前案外，另曾於92年、98
    年間因酒後不能安全駕駛涉犯公共危險案件，經檢察官為緩
    起訴處分，又於99年、100年、108年、111年間，因公共危
    險案件，經法院判刑確定，有臺灣高等法院被告前案紀錄表
    在卷可參，素行不佳，此次已為被告第9度酒後不能安全駕
    駛動力交通工具仍駕車上路而涉公共危險犯行，被告已多次
    因酒後駕車行為遭處罰，明知酒後駕車之行為，對自身與道
    路上其他人車，造成極大危險性，因此酒後禁止駕駛車輛，
    竟無視禁令，再度於飲酒後駕車上路，顯見被告對於行車用
    路人之財產、生命、身體安全缺乏尊重，殊值非議，且為警
    查獲時，測得呼氣中酒精濃度每公升0.96毫克，逾標準值甚
    多，惡性不輕，惟被告此次未因酒後駕車行為肇事，犯行尚
    未造成實害，犯後坦承犯行，態度良好，暨其自陳為大學肄
    業，智識程度不低，已離婚，並無子女，入監前與胞弟同住
    ，從事電機工程，每月收入約4至5萬元，有正當工作及收入
    等家庭、生活、經濟狀況等一切情狀，量處有期徒刑9月。
    因本件原判決就被告所為量刑有適用法條不當情形經本院撤
    銷，自無刑事訴訟法第370條不利益變更禁止原則之適用，
    附此敘明。
六、依刑事訴訟法第369條第1項前段、第364條、第299條第1項
    前段，刑法第185條之3第1項第1款、第47條第1項，判決如
    主文。
本案經檢察官廖羽羚提起公訴，檢察官蘇聖涵提起上訴，檢察官
趙中岳到庭執行職務。
中　　華　　民　　國　　111 　年　　10　　月　　12 　 日
                  刑事第五庭    審判長法　官  張瑛宗
                                      法　官  林逸梅
                                      法　官  李秋瑩
以上正本證明與原本無異。
不得上訴。
　　　　　　　　　　　　　　　　　　　書記官  劉紀君
中　　華　　民　　國　　111 　年　　10　　月　　12　　日

附錄本案論罪科刑法條：
中華民國刑法第185條之3
駕駛動力交通工具而有下列情形之一者，處3年以下有期徒刑，
得併科30萬元以下罰金：
一、吐氣所含酒精濃度達每公升零點二五毫克或血液中酒精濃度
    達百分之零點零五以上。
二、有前款以外之其他情事足認服用酒類或其他相類之物，致不
    能安全駕駛。
三、服用毒品、麻醉藥品或其他相類之物，致不能安全駕駛。
因而致人於死者，處3年以上10年以下有期徒刑，得併科2百萬元
以下罰金；致重傷者，處1年以上7年以下有期徒刑，得併科1百
萬元以下罰金。
曾犯本條或陸海空軍刑法第54條之罪，經有罪判決確定或經緩起
訴處分確定，於十年內再犯第1項之罪因而致人於死者，處無期
徒刑或5年以上有期徒刑，得併科3百萬元以下罰金；致重傷者，
處3年以上10年以下有期徒刑，得併科2百萬元以下罰金。